【裁判字號】    88,重訴,2785
【裁判日期】    890807
【裁判案由】    給付居間報酬
【裁判全文】
臺灣臺北地方法院民事判決    八十八年度重訴字第二七八五號
    原      告  甲○○
    被      告  維多利亞建設股份有限公司
                              .
    法定代理人  戊○○      住.
    被      告  丁○○      住台北市○○區○○街一八六巷四二號六樓
                丙○○      住台北市○○區○○路一四○巷六號十一樓
                旭地建設股份有限公司      設台北市○○○路○段一六二號十樓
                              .
    右  一  人
    法定代理人  乙  ○      住台北市○○路○段二六五巷四六號六樓之三
    右  四  人
    訴訟代理人  林雯澤  律師              住台北市○○○路○段九號七樓之二
右當事人間請求給付居間報酬事件，本院判決如左：
    主      文
原告之訴及假執行之聲請均駁回。
訴訟費用由原告負擔。
    事      實
甲、原告方面：
一、聲明：被告應給付原告新台幣（以下同）一千六百八十萬元，並願供擔保請准宣
    告假執行。
二、陳述：被告丁○○於民國八十年間在聯合報上刊登土地合建買賣之廣告，原告見
    該廣告後即聯絡被告丁○○，由原告交付被告多筆土地（包括買賣與合建）地籍
    圖等資料，前後十餘次，由原告安排日期，通知被告至現場看地及介紹與地主認
    識，並商議洽談，被告且言明給付原告介紹費，淡水區合建一百八十萬元、信義
    區土地買賣一千萬元、合建三百萬元及關渡重劃區合建二百萬元，屢催均置之不
    理，爰依居間之法律關係，請求被告給付如聲明所示之金額。
三、證據：提出地籍圖、土地謄本為證，並聲請訊問證人李榮和。
乙、被告方面：
一、聲明：
（一）原告之訴及假執行之聲請均駁回。
（二）如受不利判決願供擔保請准予宣告免為假執行。
二、陳述：
（一）原告於八十八年十一月二十六日起訴，同年十二月十五日首次開庭后，鈞院裁
      定原告補正訴訟標的，應為之陳述，供證明用之證據，惟原告歷經八十九年二
      月二十三日、三月二十七日、四月二十四日三次庭訊，仍無從舉證證明：
    １、兩造間就四筆土地確有居間契約？
    ２、被告多達四人，究何者與原告就何筆土地存有居間契約？
    ３、四筆土地座落何地？地主何人？目前是否因其報告或媒介已成立契約？是否
        已取得報酬請求權？
    ４、四筆土地居間過程？居間內容？報酬之計算依據？洽談之人員？
（二）原告所舉證人李榮和於八十九年四月二十四日當庭作證：
    １、「土地有無介紹成我不知、是相對人說有成立…」亦無法證明有居間契約存
        在，是否因原告其報告或媒介已成立居間契約或已有報酬請求權？
    ２、「…那時有約定介紹成之２％或３％為介紹費用…」亦無法證明居間契約已
        成立暨居間之報酬若干？
    ３、「…介紹費用由三名介紹人分…」，除無從證明已成立居間契約，亦推翻原
        告單純自行提出本件訴訟，當事人顯不適格。
    ４、「…本件合建及買賣都有，２％或３％均是以土地價值來算…」，該證言依
        一般居間慣例，亦有違常理，非但無從證明兩造間居間契約之存在，亦顯與
        事實不符，不足採信。
（三）有關原告於八十九年五月二十九日下午二時五十分當庭提出之謄本，亦與其所
      述之事實不相吻合：
    １、台北市○○區○○段三小段四四、四八地號土地及同地段五小段三二之一、
        三二之三、三四地號土地部分：其上所載所有權人分別為訴外人周秋冬、太
        平洋建設股份有限公司等，均與被告無涉。被告曾在台北市信義區興建之房
        屋，分別係座落於台北市○○區○○段三小段二七、二七之四、二七之五地
        號土地；及座落同市○○區○○段五小段七地號土地，準此，原告主張被告
        居間上開土地云云，顯不足採信。矧原告主張居間時間為八十年間，惟上開
        土地係分別於七十六年及七十八年取得建造執照，益證原告之主張不實。
    ２、台北市○○區○○段二小段三七九之一、三八三、三九二及三九三地號土地
        部分：其上所載所有權人係林德松等人，亦與被告無涉。且被告均未在關渡
        地區興建房屋。
    ３、台北縣淡水鎮○○○段八九之七、、八九之二五、九一之一、九一之一四、
        九一之一五等地號土地；及同縣淡水鎮○○○段四四九之五、四四九之二五
        等地號土地部分：被告之居間人係訴外人吳水田而非原告，且被告已於八十
        一、八十二年間分三期將居間報酬八百五十萬元全數給付吳水田收訖，是原
        告主張與被告間已成立居間，被告未給付居間報酬云云，為無理由，應予駁
        回。
三、證據：提出台北市政府工務局核發之七六建字第０四二六號建造執照、七八建字
    第０六一八號建造執照及吳水田簽收之收據。
      理      由
一、本件原告起訴主張：被告丁○○於八十年間在聯合報上刊登土地合建買賣之廣告
    ，原告見該廣告後即聯絡被告丁○○，由原告交付被告多筆土地（包括買賣與合
    建）之地籍圖等資料，前後十餘次，由原告安排日期，通知被告至現場看地及介
    紹與地主認識，兩造言明給付介紹費，計淡水區合建一百八十萬元、信義區土地
    買賣一千萬元、合建三百萬元以及關渡重劃區合建二百萬元，爰依居間之法律關
    係，請求被告給付如聲明所示之金額等情。被告則以台北市○○區○○段三小段
    四四、四八地號土地及同地段五小段三二之一、三二之三、三四地號土地部分：
    其上所載所有權人分別為周秋冬、太平洋建設股份有限公司等人，均與被告無涉
    。被告曾在台北市信義區興建之房屋，分別係座落於台北市○○區○○段三小段
    二七、二七之四、二七之五地號土地；及座落同市○○區○○段五小段七地號土
    地，又原告主張居間之時間為八十年間，惟上開土地係先後於七十六年及七十八
    年取得建造執照，又台北市○○區○○段二小段三七九之一、三八三、三九二及
    三九三地號土地部分：其上所載所有權人係林德松等人，亦與被告無涉。且被告
    均未在關渡地區興建房屋。另台北縣淡水鎮○○○段八九之七、、八九之二五、
    九一之一、九一之一四、九一之一五等地號土地，及同縣淡水鎮○○○段四四九
    之五、四四九之二五等地號土地部分：被告之居間人係吳水田而非原告，被告已
    於八十一、八十二年間分三期將居間報酬八百五十萬元全數給付吳水田收訖，是
    原告主張與被告間已成立居間，被告未給付居間報酬云云，自不可採等語，資為
    抗辯。
二、依民事訴訟法第二百七十七條規定：「當事人主張有利於己之事實者，就其事實
    有舉證之責任。」，主張法律關係存在之當事人，須就該法律關係發生所須具備
    之特別要件，負舉證之責任，至於他造主張有利於己之事實（變更或消滅之特別
    要件），則應由他造舉證證明，最高法院四十八年台上字第八八七號亦著有判例
    ，本件原告之前揭主張，為主張有利於己之事實，自應就該法律關係發生所須具
    備之特別要件，負舉證之責，即兩造間就上開四筆土地是否有居間契約存在？是
    否因原告之報告或媒介而成立居間契約？其內容如何？據證人李榮和於本院審理
    時結證稱：「據原告去查說有介紹成立」等語（見本院八十九年四月二十四日言
    詞辯論筆錄），惟證人上揭之證言係聽自原告之言，自難遽信，而台北市○○區
    ○○段三小段四四、四八地號土地及同地段五小段三二之一、三二之三、三四地
    號土地，其上所載所有權人分別為周秋冬、太平洋建設股份有限公司，均非被告
    。又被告曾在台北市信義區興建之房屋，分別係座落於台北市○○區○○段三小
    段二七、二七之四、二七之五地號土地；及座落同市○○區○○段五小段七地號
    土地，上開土地取得建造執照之時間分別係於七十六年及七十八年間，另台北市
    北投區○○段○○段三七九之一、三八三、三九二及三九三地號土地部分：其上
    所載所有權人係林德松等人，亦非被告。且台北縣淡水鎮○○○段八九之七、八
    九之二五、九一之一、九一之一四、九一之一五等地號土地，及同縣淡水鎮○○
    ○段四四九之五、四四九之二五等地號土地，被告之居間人係吳水田而非原告，
    被告並已於八十一、八十二年間分三期將居間報酬八百五十萬元給付吳水田等情
    ，有前揭之土地之地謄本、台北市政府工務局七六建字第０四二六號建造執照、
    七八建字第０六一八號建造執照以及吳水田簽收之收據在卷可憑，此外原告復無
    法就其主張有利之事實，加以舉證以實其說，揆諸首揭說明，堪信被告之抗辯可
    採。
三、按居間者，謂當事人約定，一方為他方報告訂約之機會，或為訂約之媒介，他方
    給付報酬之契約。」、「居間人，以契約因其報告或媒介而成立者為限，得求報
    酬。」民法第五百六十五條及同法第五百六十八條第一項分別定有明文。如上所
    述，本件原告無法就其主張兩造間有居間之法律關係存在，及契約係因其報告或
    媒介而成立，加以舉證以實其說，自難認原告具有居間之報酬請求權，依上開規
    定，原告主張被告應給付其一千六百八十萬元，為無理由，應予駁回。原告既受
    敗訴判決，其假執行之聲請即失所依據，應併予駁回。
四、本件事證已臻明確，兩造其餘主張、陳述及所提之證據，均與本件判決結果不生
    影響，均毋庸再予審酌，附此敘明。
五、結論：原告之訴為無理由，依民事訴訟法第第七十八條判決如主文。
中      華      民      國    八十九    年      八      月      七      日
                              民事第三庭法      官  陳邦豪
右為正本係照原本作成
如對本判決上訴，須於判決送達後廿日內向本院提出上訴狀
中      華      民      國    八十九    年      八      月      七      日
                                        法院書記官高秋芬


司法院資訊處製作；財團法人民間司法改革基金會備份。
